臺灣高等法院刑事判決　　　　　　　　　　　九十三年度上重更（一）字第一○號
　　上　訴　人
　　即　被　告　乙○○
　　　　　　　　　　　　（現於羈押於臺灣台北看守所）
　　指定辯護人　本院公設辯護人　甲○○
右上訴人因毒品危害防制條例等案件，不服臺灣桃園地方法院九十二年度重訴字第一
九號，中華民國九十二年九月八日第一審判決（起訴案號：臺灣桃園地方法院檢察署
九十二年度偵字第二四二三號及移送併辦案號：臺灣高雄地方法院檢察署九十二年度
偵字第一二一三０號），提起上訴，經判決後，由最高法院判決後發回更審，本院判
決如左：
    主  　文
原判決撤銷。
乙○○共同運輸第一級毒品，處有期徒刑拾伍年。褫奪公權拾年。
扣案之第一級毒品海洛因貳包（合計淨重四一０‧六四公克、包裝重十六‧０六公克
）沒收銷燬。ＮＩＫＥ白色運動鞋壹雙，沒收。
    事  　實
一、乙○○明知海洛因為毒品危害防制條例第二條第二項第一款所定之第一級毒品，
    且海洛因亦為行政院公告之甲項管制進出口物品，不得非法運輸，亦不得私運進
    口，仍與姓名、年籍均不詳，綽號「阿六」（音譯）、「阿峰」（音譯）之成年
    六」之指示，於民國（下同）九十二年一月二十六日自桃園中正國際機場搭乘Ｎ
    Ｘ六０九號班機出境赴澳門，並轉赴中國珠海市住宿於拱北的「香江酒店」並與
    「阿六」聯絡會合，「阿六」於九十二年一月二十八日持ＮＩＫＥ白色運動鞋一
    雙，每隻鞋墊內均藏放有海洛因，交付乙○○穿著運輸入我國境內，抵臺後再設
    法交給綽號「阿峰」之人，同時應允事成後給付新臺幣（下同）六萬元之代價，
    乙○○遂於翌日即同年一月二十九日，自澳門搭乘ＮＸ六一０號班機，入境桃園
    中正國際機場返國，於同日下午二時許，在機場之入境海關室，為早已獲得線報
    之桃園縣調查站人員，會同財政部台北關稅局關務人員當場查獲，並自乙○○所
    穿著之前述運動鞋鞋墊下，搜索扣押得第一級毒品海洛因二包，合計淨重四一０
    ‧六四公克，其包裝重十六‧０六公克，及其所有供藏放前述毒品犯罪所用之Ｎ
    ＩＫＥ白色運動鞋一雙。
二、案經法務部調查局桃園調查站移請臺灣桃園地方法院檢察署檢察官偵查起訴。
    理  　由
一、訊據上訴人即被告乙○○矢口否認有前揭之犯行，辯稱我不知道鞋子裡藏有毒品
    云云；然查：
（一）對於前述受「阿六」之託，運輸海洛因入境之事實，及於入境後欲交付給年籍
      、姓名不詳之知情成年男子，與入境為警查獲之事實，業經被告於本院及原審
      、偵審中供認不諱（見九十二年偵字第二四二三號卷第八頁、第九頁、第十九
      頁、第二十頁九，原審卷第十頁、第十一頁、第三十七頁、第三十八頁），復
      佐以被告自白入出境時間與出入境查詢資料表相符，此有出入境查詢資料表一
      件在卷可查（見九十二年偵字第二四二三號卷第二十七頁）。又查被告為警查
      獲當日，於被告前一班機（復興航空ＧＥ三五二二號）返台之余居章，亦因運
      輸第一級毒品海洛因，為調查局人員所查獲，證人余居章亦證稱：『是到中國
      珠海拿毒品運輸回國，用大陸電話號碼與「阿路（鹿）」及「阿郎」兩個人聯
      絡，聯絡電話是00000000000，與乙○○認識，且分別有向「阿六
      」拿毒品，乙○○在中國所聯絡的「阿六」之電話號碼也是00000000
      000，應該與我所聯絡的「阿路（鹿）」是同一人』等語，惟證人否認有與
      被告共同運輸毒品之情。且均經提示被告及與被告對質之機會（見原審卷第五
      十五頁、第七十五頁），足證託被告運輸毒品回國之「阿六」與託余居章運輸
      毒品回國之「阿路（鹿）」係相同之人或相同之犯罪集團之人，堪資認定。
（二）再者，被告為具司法警察身份之調查站人員查獲時，自其穿著之ＮＩＫＥ白色
      運動鞋每隻鞋墊內，搜索扣押得第一級毒品海洛因各一包，有財政部台北關稅
      局九十二年一月二十九日北稽檢移字第九二０四八號函，及該函所附台北關稅
      局扣押貨物、運輸工具收據及搜索筆錄一件，及為調查局調查站製作之扣押物
      品清單一件，及裝有海洛因運動鞋之相片四幀附卷可稽。復查扣案物品經警送
      鑑定機關法務部調查局鑑定結果確為第一級毒品海洛因，重量合計淨重四一０
      ‧六四公克，包裝重十六‧０六公克，有該局九十二年三月七日調科壹字第０
      八０００六一五五號鑑定通知書影本一件附卷可佐。此外並有運動鞋一雙扣案
      足資佐證，足徵被告任意性自白運輸第一級毒品入境之事實，核與事證相符，
      實堪認定。且內裝毒品之運動鞋，依一般經驗法則，一穿便知，被告所辯我不
      知道運動鞋裡面裝的是毒品云云，無非卸責之詞，不足採信，本件事證明確，
      被告之犯行堪以認定，依法應予論科。
二、按海洛因係屬毒品危害防制條例第二條第二項第一款所定之第一級毒品，亦為行
    政院依懲治走私條例規定公告管制物品項目及其數額甲項第四款規定之管制進出
    口物品，另按中國大陸與我國現處於分裂之狀態，且分屬不同法領域所統治，此
    觀憲法增修條文前言及第十一條之意旨甚明。是懲治走私條例第十二條另特別規
    定：「自大陸地區私運物品進入臺灣地區，或自臺灣地區私運物品前往大陸地區
    者，以私運物品進口、出口論，適用本條例規定處斷」。核被告乙○○運輸且私
    運海洛因進入國境之行為，係違反毒品危害防制條例第四條第一項之運輸第一級
    毒品罪，及另違反懲治走私條例第二條第一項之私運管制物品進口罪。被告持有
    毒品之低度行為，應為運輸毒品之高度行為所吸收，不另論罪。被告所犯與「阿
    六」、「阿峰」之成年人間有犯意聯絡，惟被告僅獨自一人運輸、走私第一級毒
    品入境，而「阿六」、「阿峰」均未親自參與本件犯罪實施，固為學說上所稱共
    謀之共同正犯，而無所謂行為分擔可言，然依司法院大法官釋字第一○九號解釋
    ，仍應成立共同正犯。又被告以一行為觸犯私運管制物品罪、運輸第一級毒品罪
    ，為想像競合犯，應從較重之毒品危害防制條例第四條第一項之運輸第一級毒品
    罪處斷。
三、原審認被告罪證明確，予以論罪科刑，原非無見。惟查：(1)本件被告有關如公訴
    意旨所指九十一年十二月二十五日私運第一級毒品罪嫌，此部分僅被告之自白不
    能作為有罪判決之唯一證據，被告此部分犯罪不能證明（理由詳后），原審遽為
    有罪之論科，自有未洽。(2)被告僅獨自一人運輸、走私第一級毒品入境，而「阿
    六」在大陸地區將海洛因交付被告，並未走私入境，而「阿峰」在台灣地區接貨
    毒品亦未分擔運輸毒品行為。就走私、運輸之行為而言，「阿六」、「阿峰」均
    未親自參與本件犯罪實施，應屬共謀共同正犯，而無所謂行為分擔，原判決遽認
    被告與「阿六」、「阿峰」間互有犯意聯絡及行為分擔，均為實施之正犯，亦有
    未合。被告上訴否認犯罪固無理由。惟原判決既有可議，應由本院將原判決撤銷
    改判。爰審酌被告所受教育不多，僅國中肄業，素無不良前科，僅因貪圖小利，
    被隱身幕後之毒梟所誘用，幸即時為警逮獲，且未得款六萬元，衡其所造成之危
    害尚屬輕微，如處以最低刑度之無期徒刑猶嫌過重，在客觀上自足引起一般人之
    同情，衡其犯罪情節，實堪憫恕，爰依刑法第五十九條之規定酌減其刑，爰併審
    酌被告犯罪之一切情狀，量處有期徒刑十五年，並依其犯罪之性質，認有宣告褫
    奪公權之必要，爰依刑法第三十七條第一項規定，諭知褫奪公權十年。扣案之第
    一級毒品海洛因貳包（合計淨重四一０‧六四公克、包裝重十六‧０六公克）為
    查獲之第一級毒品，應依毒品危害防制條例第十八條第一項前段規定沒收銷燬，
    扣案之ＮＩＫＥ白色球鞋壹雙，係用以運輸毒品供犯罪所用之物，依同條第十九
    條第一項前段規定，宣告沒收。
四、公訴意旨另以：乙○○與綽號「阿六」之男子基於運輸第一級毒品海洛因之概括
    犯意，先於民國九十一年十二月十九日，至中國大陸廣東省珠海等待與毒品上游
    搭線，遂於九十一年十二月二十四日，在珠海綠珠酒店內，與「阿六」約定以一
    次六萬元之代價，交付不詳之第一級毒品海洛因，以換穿夾藏運動鞋入境方式運
    輸毒品，於九十一年十二月二十五日搭乘澳門航空班機入境，私運管制物品毒品
    海洛因進入台灣，並於同日十六時至台中火車站附近，將前開輸入之毒品交付於
    有犯意聯絡之綽號「阿峰」成年男子，另涉有連續毒品危害防制條例第四條第一
    項運輸第一級毒品罪嫌云云。按被告或共犯之自白，不得作為有罪判決之唯一證
    據。仍應調查其他必要之證據，以察其是否與事實相符，刑事訴訟法第一百五十
    六條第二項定有明文。揆其立法目的不僅在於避免偵察機關為不當之取供，並藉
    補強證據擔保自白之真實性。而所謂補強證據，則指除該自白本身外，其他足資
    以證明自白之犯罪事實確具有相當程度真實性之證據而言。雖其所補強者，非以
    事實之全部為必要，但亦須因補強證據與自白之相互利用，而足使犯罪事實獲得
    確信者，始足當之（最高法院七十四年台覆字第一○號判例參照），經查：
    本件上訴人即被告乙○○雖迭於警詢、偵查及原審中自白：其第一次於民國九十
    一年十二月十九日，伊自桃園中正國際機場搭乘ＮＸ六０九號班機出境赴澳門，
    並轉赴中國珠海市住宿於拱北的「綠珠酒店」，「阿六」於同年十二月二十四日
    持ＮＩＫＥ運動鞋一雙，每隻鞋墊內均藏放有海洛因（重量與九十二年一月二十
    九日為警查獲時之海洛因重量約同），交付伊穿著運輸入回台，應允事成後給付
    六萬元之代價，伊遂於九十一年十二月二十五日自澳門搭乘ＮＸ六一０號班機，
    入境桃園中正國際機場返國，於同日下午四時許，經「阿六」以電話通知伊，在
    台中市火車站附近，將前述藏放有海洛因之球鞋，交付予姓名年籍均不詳之知情
    成年男子「阿峰」，並由「阿峰」給付六萬元予伊」云云。然查：本件並無員警
    當場查扣海洛因之事證，亦無檢驗海洛因之鑑定報告可為佐證，又無查扣犯罪工
    具ＮＩＫＥ運動鞋。「阿峰」有無交付六萬元予被告，均無從查證，是本件無法
    僅憑被告之唯一自白作為有罪判決之基礎，此外，復查無其他證據足資證明被告
    前揭自白之真實性，則被告此部分之犯罪自屬無法證明，惟公訴人據此部分與前
    開論罪部分有裁判上之一罪關係，爰不另為無罪之諭知，併予敘明。
據上論斷，應依刑事訴訟法第三百六十九條第一項前段、第三百六十四條、第二百九
十九條第一項前段，懲治走私條例第二條第一項、第十一條、第十二條，毒品危害防
制條例第四條第一項、第十八條第一項前段、第十九條第一項，刑法第十一條前段、
第二十八條、第五十五條、第五十九條、第三十七條第一項判決如主文。
本案經檢察官劉斐玲到庭執行職務。
中　　　華　　　民　　　國　　九十三　　年　　　四　　　月　　 二十 　　日
                            臺灣高等法院刑事第十五庭
                                審判長法  官  房　阿　生
                                      法  官  雷　元　結
                                      法　官　蔡　光　治
右正本證明與原本無異。
如不服本判決，應於收受送達後十日內向本院提出上訴書狀，其未敘述上訴之理由者
並得於提起上訴後十日內向本院補提理由書（均須按他造當事人之人數附繕本）。
                                      書記官  陳  韋  杉
中　　　華　　　民　　　國　　九十三　　年　　　四　　　月　　二十二　　日
附錄：本案論罪科刑法條全文
懲治走私條例第二條第二條第一項：
私運管制物品進口、出口逾公告數額者，處七年以下有期徒刑，得併科新臺幣三百萬
元以下罰金。
以犯前項之罪為常業者，處三年以上十年以下有期徒刑，得併科新臺幣五百萬元以下
罰金。
第一項之未遂犯罰之。
第一項所稱管制物品及其數額，由行政院公告之。
毒品危害防制條例第四條第一項：
製造、運輸、販賣第一級毒品者，處死刑或無期徒刑；處無期徒刑者，得併科新臺幣
一千萬元以下罰金。
